【裁判字號】    99,抗,348
【裁判日期】    990825
【裁判案由】    聲明異議
【裁判全文】
臺灣高等法院臺中分院民事裁定  99年度抗字第348號
抗告人  乙○○
相對人  甲○○
抗告人乙○○因與相對人甲○○間聲明異議事件，對於中華民國
99年6月25日臺灣臺中地方法院99年執事聲第82號裁定提起抗告
，本院裁定如下：
    主  文
抗告駁回。
抗告程序費用由抗告人負擔。
    理  由
一、本件抗告意旨略以：
（一）查「關於確定判決之執行，如其判決主文不明嘹，而所附
      理由已記載明晰，與主文不相牴觸者，得參照該判決之理
      由為執行。」辦理強制執行事件應行注意事項第2條第3款
      訂有明文。
（二）首按法院強制執行之範圍，係以「執行名義」之範圍為其
      依據。即本件據以執行之確定判決臺灣高等法院臺中分院
      98年上字第126號判決，就本件債務人應「回復（債權人
      ）名譽」，已據其於理由欄第四點明示『本件上訴人（即
      債務人）製作並對新聞散布系爭不實新聞稿，其內容依一
      般社會通念，足以貶損社會大眾對於原告之評價，對於被
      上訴人之名譽自有侵害，上訴人復未能證明其所為符合阻
      卻不法之事由，已如前述等』，仍依民法第195條第1項後
      段規定名譽被侵害者得請求為回復名譽之適當處分（見該
      確定判決第2行起至第11頁）。
（三）又上開確定判決，就上訴人（即本件債務人）回復名譽之
      方法，復據於理由第四點第2點闡明：『所謂適當之處分
      謂，係指該處分在客觀上足以回復被害人之名譽且屬必要
      者而言，惟因法律並未具體規定各種不同之處分方法，故
      究竟如何處分始為適當，法院應斟酌『被侵害之情形』，
      予以決定（最高法院56年度台上字第1464號、6年台上字
      第3706號裁判意旨可供參照）。經查債務人因惡意公開散
      布不實新聞稿予蘋果日報、自由時報等全國性之新聞媒體
      ，甚至召開記者會，其所述之不實言論亦經台視、中視等
      全國性電子新聞公開媒體，而其不實內容依一般社會通念
      ，足以貶損全國社會大眾對於債權人之評價，造成債權人
      名譽大損害，自有以登報道歉回復名譽之必要，因此，債
      務人應依上開確定判決主文意旨：「債務人應於中國時報
      、蘋果日報、聯合報、自由時報『全國版』之版面，以其
      新聞內文使用之字體刊登如附件所示內容各1日，以為回
      復債權人名譽之方法，尚屬允當」等語（詳如臺中分院98
      年上字第126號民事確定判決第12頁第2行起至第16行止）
      極為明確。
（四）又如首揭規定關於確定判決之執行，如其判決主文不明瞭
      ，而所附理由已記載明晰，與主文不相牴觸者，得參與該
      判決之理由執行，是以本件執行名義就債務人履行回復名
      譽之債務，依上開確定判決所示者當指依債權人「『被侵
      害之情形』當時之客觀情形，以相當「適當之處分」回復
      之。是原確定判決理由中所明，當時「被害之情形」為『
      債務人因惡意公開散布不實新聞稿予蘋果日報、自由時報
      等全國性之新聞媒體，甚至召開記者會，其所述之不實言
      論亦經台視、中視等全國性電子新聞媒體公開報導』等語
      ，即係債務人於惡意散布不實新聞，使債權人即乙○○遭
      全國報紙媒體不分A版或B版以全國性（A＋B）版之新聞競
      相報導，甚至電視新聞24小時不停重播亦不分A版或B版之
      「被害情形」為之，即確定判決理由曉以應以刊登「全國
      版」不分A或B版方式回復被害人之名譽，其情至灼。準此
      ，債務人自應依上開確定判決所指本旨，應以債務人於加
      害時不分A版B版之情形，為被害人以相同全國性不分A、B
      版之方式適當之回復即A＋B版，始符合原確定判決之意旨
      。
（五）債務人甲○○未依執行名義確定判決本旨所示，於報紙之
      全國版版面刊登道歉啟事之情，依民法第235條前段「債
      務人非依債務本旨實行提出給付者，不生提出之效力」規
      定，債務人所為投機取巧自行要求中國時報、自由時報、
      聯合報各以單版方式刊登之道歉啟事，當不發生提出履行
      之效力。是本件債務人不思其於加害被害人時，以不分「
      單」、「雙」或A、B版方式發佈新聞加害債權人即抗告人
      ，造成無可彌補之損害，於該判決確定時反以「取巧單版
      」或「只以A版」方式刊登道歉啟事企圖矇混，當非誠信
      ，亦非法律追求「公平正義」之道。
（六）抗告人於99年1月20日、21日分別在台中縣、市，全家、
      統一超商購買多份自由時報、聯合報、中國時報欲閱覽債
      務人所稱99年1月20日於中國時報C4版面、1月21日自由時
      報B2版面及聯合報D版面所刊登之道歉啟事，惟經抗告人
      查閱債務人於前揭日期1月20日、中國時報C4同一版面，
      並無看到債務人刊登之道歉啟事內容。該版面是刊登「多
      家旅行社之旅遊廣告」，與債務人前提呈執行法院中國時
      報同日C4版面事實內容完全不符。次按債務人所稱：99年
      1月21日之自由時報B2版面亦無看到債務人刊登道歉啟事
      內容，該版面是刊登「看週末生活版A好康」等商業廣告
      ，與債務人前所提呈執行法院之自由時報同日B2版面報紙
      事實內容完全不同。再按債務人稱99年1月21日之聯合報
      D2版面也無看到債務人刊登「道歉啟事」之內容，而該版
      面是刊登「踏踩秋陽-捷安特」腳踏車商業廣告，與債務
      人前提呈執行法院之聯合報同日D2版面報紙事實內容完全
      不合，是債務人為欺瞞執行法院及債權人，乃投機取巧未
      依執行名義確定判決，於中國時報、自由時報、聯合報，
      確實刊登道歉啟事，債權人即抗告人迄今從未於前開報紙
      上看到債務人刊登「道歉啟事」內容。故債務人所為絕非
      原確定判決本旨所示之「全國版」。為此，請本院准許命
      債務人依執行名義本旨於中國時報、聯合報、自由時報、
      蘋果日報「全國版之版面」確實不分單、雙或A、B版刊登
      道歉啟事各一日，以恢復債權人之名譽。
二、按強制執行應依執行名義為之，強制執行法第4條第l項定有
    明文。是執行法院僅能依執行名義內容執行，經查：
    本件抗告人聲請強制執行所據執行名義內容為本院98年上字
    第126號民事判決：「事實及理由肆、得心證之理由：四、
    2.回復名譽部分：按民法第195條第1項後段雖規定名譽被侵
    害者得請求為回復名譽之適當處分，所謂適當之處分，係指
    該處分在客觀上足以回復被害人之名譽且屬必要者而言，惟
    因法律並未具體規定各種不同之處分方法，故究竟如何處分
    始為適當，法院應斟酌被侵害之情形，予以決定（最高法院
    56年度台上字第1464號、86年台上字第3706號裁判意旨可供
    參照）。查本件上訴人於前開時地，惡意散布有損被上訴人
    名譽之不實新聞稿，甚至召開記者會，嚴重毀損被上訴人名
    譽，嗣後仍不知悔改道歉，且其藉廣大新聞媒體，公開傳述
    不實之事項，造成被上訴人名譽莫大損害，自有以登報道歉
    回復名譽之必要，是被上訴人請求上訴人將如附件（含字體
    ）所示道歉聲明，刊登於中國時報、蘋果日報、聯合報自由
    時報全國版版面各1日，以為回復被上訴人名譽之方法，尚
    屬允當，逾此請求，為無理由。」內容觀之，上開執行名義
    之確定判決僅明示債務人須刊登中國時報、蘋果日報、聯合
    報、自由時報「全國版」之版面，債務人已依上開判決內容
    ，於中國時報、蘋果日報、聯合報、自由時報等四報之全國
    版刊登道歉啟事，雖其中中國時報為全國版三全B版、聯合
    報為全國版三全A版、自由時報為B2版，非A版或B版全部刊
    登，惟不論A版或B版均屬全國發行之全國版，且經原法院民
    事執行處函查該四報社關於系爭所刊登之道歉啟事是否為全
    國版面，業經上揭四報社之總公司函覆確認債務人刊登之道
    歉啟事確為「全國版」面，與上開判決內容相符，此有99年
    1月20日中國時報正本、99年1月21日蘋果日報正本、99年1
    月21日聯合報正本、99年1月21日自由時報正本、中國時報
    文化事業股份有限公司99年4月1日公法字第990069號函、聯
    合報股份有限公司99年4月6日聯法字第99145號函、香港商
    蘋果日報出版發展有限公司臺灣分公司函、自由時報企業股
    份有限公司99年4月13日（99）自由行字第078號函附卷可稽
    ，則本件抗告人猶執言「求本院命債務人依執行名義本旨於
    中國時報、聯合報、自由時報、蘋果日報『全國版之版面』
    確實不分單、雙或A、B版刊登道歉啟事各一日」等語，顯不
    足採。原裁定認本件相對人已依執行名義所載內容履行刊登
    道歉啟事，是本件執行業已終結，抗告人主張相對人未依執
    行名義判決本旨，於報紙全國版版面，全面性刊登道歉啟事
    為由聲明異議，為無理由，而予以駁回，於法並無不合。從
    而，抗告意旨指摘原裁定不當，求予廢棄，為無理由，應予
    駁回。
三、據上論結，本件抗告為無理由，爰依強制執行法第30條之1
    ，民事訴訟法第495條之1第1項、第449條第1項、第78條、
    第95條，裁定如主文。
中    華    民    國    99    年    8     月    25    日
                民事第二庭    審判長法  官  邱森樟
                                    法  官  謝說容
                                    法  官  蔡秉宸
以上正本係照原本作成。
不得抗告。
                                    書記官  洪麗華
中    華    民    國    99    年    8     月    26    日
                                                      Ｓ

司法院資訊處製作；財團法人民間司法改革基金會備份。
